【裁判字號】    88,簡上,295
【裁判日期】    890131
【裁判案由】    台灣地區與大陸地區人民關係條例
【裁判全文】
臺灣臺北地方法院刑事判決              八十八年度簡上字第二九五號
    上  訴  人  甲○○
    即  被  告
    選任辯護人  張曼隆
                林傳源
右上訴人因臺灣地區與大陸地區人民關係條例案件，不服本院新店簡易庭中華民國八
十八年十一月三日八十八年度店簡字第四七四號第一審判決（聲請案號：八十八年度
偵字第一九八五八號）提起上訴，本院判決如左：
    主      文
原判決撤銷。
甲○○連續違反不得僱用大陸地區人民在台灣地區從事未經許可之工作之規定，處拘
役捌拾日，併科罰金新台幣拾伍萬元，拘役如易科罰金，罰金如易服勞役，均以新台
幣玖佰元即銀元參佰元折算壹日。
    事      實
一、甲○○明知李根明係合法申請來台探病之大陸地區人民，不得從事與許可目的不
    符之活動，而林心觀、趙世文、鄭國昌、林瑞金均係未經內政部警政署入出境管
    理局許可入境而擅自大陸地區非法入境，係違反國家安全法之犯人，竟基於概括
    之犯意，以每月薪資新台幣（下同）二萬元之代價，先後於民國八十八年八月十
    八日在台北縣新店市○○○○道附近工地僱用李根明、八月十九日僱用林心觀、
    八月二十二日僱用趙世文、八月二十三日僱用鄭國昌、八月二十五日僱用林瑞金
    ，在上址工地，從事未經許可之拆除、搬運等工作，並以每月一萬二千元之租金
    ，承租台北縣新店市○○路一九八巷十一號六樓房屋，供上述人士居住，藏匿上
    述違反國家安全法之犯人林心觀、趙世文、鄭國昌、林瑞金等人。嗣於八十八年
    八月二十六日上午七時三十分許，在台北縣新店市○○路一九八巷口為警查獲。
二、案經台北縣警察局新店分局移送台灣台北地方法院檢察署檢察官偵查後聲請簡易
    判決處刑。
    理      由
一、訊據上訴人即被告甲○○對於右揭事實雖供承不諱，惟矢口否認有連續僱用之概
    括犯意，辯稱：是一個綽號叫「孝明」的人，向伊接洽，是否要僱用大陸勞工，
    伊說好，是一次接洽，但他們是分次來，非連續犯云云，惟查被告於警訊時供承
    ：本人於八十八年八月十八日僱用李根明、八月十九日僱用林心觀、八月二十二
    日僱用趙世文、八月二十三日僱用鄭國昌、八月二十五日僱用林瑞金等人當勞工
    等語，而綽號「孝明」的人僅係單純仲介，是否僱用，仍由被告決之，僱用契約
    係存在於被告與其所僱用之上開大陸地區人民之間，被告既係分別與上開大陸地
    區人民約明僱用契約，其有連續僱用之概括犯意，至為灼然，所辯核係卸責之詞
    ，委無足採，此外復經證人李根明、林心觀、林瑞金、鄭國昌、趙世文供證無訛
    ，事證明確，被告犯行堪予認定。
二、查被告非法僱用大陸地區人民在台灣地區從事未經許可之工作，核其所為，係違
    反台灣地區與大陸地區人民關係條例第十五條第四款之規定，應依同條例第八十
    三條第一項處斷。其租屋藏匿犯人，另犯刑法第一百六十四條第一項之藏匿人犯
    罪。其先後多次犯行，時間緊接，罪名與構成要件相同，顯係基於概括犯意而為
    ，均應依連續犯規定以一罪論，並加重其刑。又其所犯上開二罪，有方法結果之
    牽連關係，應依刑法第五十五條牽連犯之規定，從較重之臺灣地區與大陸地區人
    民關係條例第八十三條第一項之罪處斷，公訴人認應成立想像競合犯，尚有未冾
    。
三、原審予以論罪科刑，固非無見，惟查：(一)原審判決主文漏載「在台灣地區」字樣
    ，致與法律規定不符。(二)論罪法條漏載刑法第一百六十四條第一項及罰金罰鍰提
    高標準條例第一條前段之規定，亦有未合。被告上訴雖無理由，然原判決既有可
    議，自應由本院將之撤銷改判。爰審酌被告因建築工人難覓，一時情急思慮，致
    罹法禁，且僱用期間尚短，所生危害尚屬輕微，及其犯罪後坦承犯行，態度尚佳
    等一切情狀，量處如主文所示之刑，並諭知易科罰金及易服勞役之折算標準，以
    示懲戒。
據上論斷，應依刑事訴訟法第四百五十五條之一第三項、第一項、第三百六十九條第
一項前段、第三百六十四條、台灣地區與大陸地區人民關係條例第八十三條第一項、
刑法第一百六十四條第一項、第十一條前段、第五十六條、第五十五條、第四十一條
、第四十二條第二項、罰金罰鍰提高標準條例第一條前段、第二條，現行法規所定貨
幣單位折算新台幣條例第二條，判決如主文。
本案經檢察官柯宜汾到庭執行職務
中      華      民      國      八十九      年    一      月    三十一  日
                                   臺灣臺北地方法院刑事第四庭
                                       審判長法  官  段景榕
                                             法  官  侯水深
                                             法  官  金學坪
右正本證明與原本無異。
本件不得上訴。
                                             書記官  孫捷音
中      華      民      國    八十九      年     二     月     三     日
台灣地區與大陸地區人民關係條例第八十三條
違反第十五條第四款或第五款規定者，處一年以下有期徒刑、拘役或科或併科新台
幣三十萬元以下罰金。
  意圖營利而違反第十五條第五款規定者，處三年以下有期徒刑、拘役或科或併科新
 台幣六十萬元以下罰金。
  法人之代表人、法人或自然人之代理人、受僱人或其他從業人員，因執行業務犯前
 二項之罪者，除處罰行為人外，對該法人或自然人並科以前二項所定之罰金。但法
人之代表人或自然人對於違反之發生，已盡力為防止行為者，不在此限。
刑法第一百六十四條
藏匿犯人或依法逮捕、拘禁之脫逃人或使之隱避者，處二年以下有期徒刑、拘役或五
百元以下罰金。
意圖犯前項之罪而頂替者亦同。


司法院資訊處製作；財團法人民間司法改革基金會備份。
